【裁判字號】    95,訴,217
【裁判日期】    950525
【裁判案由】    偽證
【裁判全文】
臺灣高雄地方法院刑事判決               95年度訴字第217號
公  訴  人  臺灣高雄地方法院檢察署檢察官
被      告  丁○○
                    （另案臺灣高雄監獄執行中）
上列被告因偽證案件，經檢察官提起公訴（94年度偵字第24489
號），本院判決如下：
    主  文
丁○○犯偽證罪，處有期徒刑陸月。
    事  實
一、丁○○明知員警於民國93年6 月18日晚上9 時10分許，在其
    父親鄭鐘祥（業經本院以93年度訴字第2105號判決判處有期
    徒刑7 年，並經臺灣高等法院高雄分院、最高法院駁回上訴
    確定）位於高雄市○○區○○路42號9 樓租屋處客廳茶几之
    4 個圓柱腳空心處內所查獲甲基安非他命38包（驗前毛重51
    8.4 公克，驗後毛重518.3 公克），並非其所持有及藏放，
    詎為脫免鄭鐘祥之罪責，竟基於偽證之犯意，先於93年11月
    25日上午11時15分許，在本院刑事第4 法庭審理93年度訴字
    第21 05 號鄭鐘祥被訴違反毒品危害防制條例案件審判中，
    就鄭鐘祥是否意圖販賣而持有第二級毒品甲基安非他命之案
    情，此一與案情有重要關係之事項，供前具結虛偽陳述稱：
    「（問：你所謂自白狀是要寫什麼？）答：就是寫被查獲東
    西是我藏的。」、「（問：鄭鐘祥那邊查獲什麼東西？）安
    非他命、袋子、磅秤。」、「（問：被查扣安非他命有多少
    ？）答：半公斤，約500 多公克，我當初買的是這樣，買回
    來有施用一點點‧‧‧」、「（問：安非他命何時擺在鄭鐘
    祥家裡？）答：1 月8 日買來就放在那邊，1 月9 日就出事
    被抓。」、「（問：你的安非他命是擺在鄭鐘祥家什麼地方
    ？）答：放在客廳茶几圓柱型的腳空心內」、「（問：如何
    裝放？）答：‧‧‧我大約看了一下大約30、40包左右。」
    、「（問：茶几圓柱有幾個柱腳？）答：4 支，但是我只藏
    在其中2 支。」、「（問：為何買那麼多安非他命？）答：
    我一天大概要吃2 錢，且又被通緝中，每天去買又怕出事情
    ，想說多買一點。」、「（問：查獲的安非他命多少錢買的
    ？）答：22萬。」、「（問：買那麼多安非他命何用？）答
    ：自己吃。」、「（問；你之前會1 次買這麼多毒品？）答
    ：我大概1 次都買3 兩，但因我在通緝，所以才買這麼多。
    」云云；再基於同一偽證之犯意，接續於94年7 月22日上午
    9 時50分許，在臺灣高等法院高雄分院刑事第7 法庭審理94
    年度上訴字第279 號毒品危害防制條例案件，就鄭鐘祥是否
    持有上開毒品之案情，此一具有重要關係之事項，以證人身
    分到庭，再次供前具結虛偽陳述稱：「（問：你的東西分別
    放在何處？）答：我去買回來本來是放在客廳旁邊小茶几腳
    這邊，我回去也不敢讓他（鄭鐘祥）知道，藥是放在圓柱有
    4 支腳，我放在2 支裡面‧‧‧」、「（問：你剛才說你買
    回來放在客廳小茶几4 支腳的2 支，那是什麼東西？）答：
    安非他命及夾鏈袋‧‧‧」、「（問：你放在小茶几桌腳內
    的安非他命共有幾包？）答：大約30、40包，將近40包左右
    ，大約13兩多。」云云，足以影響刑事案件審判之正確性。
    嗣本院93年度訴字第2105號判決認為丁○○上開證述內容不
    可採，而判處鄭鐘祥有期徒刑7 年，復經上訴由臺灣高等法
    院高雄分院以94年度上訴字第279 號審理，亦未採信上開證
    詞而駁回上訴，嗣經最高法院駁回上訴確定。
二、案經臺灣高雄地方法院檢察署檢察官自動檢舉偵查起訴。
    理  由
壹、程序方面
一、按被告以外之人於審判外向法官所為之陳述，得為證據，刑
    事訴訟法第159 條之1 第1 項定有明文。立法理由認被告以
    外之人之陳述係在法官面前為之，因其任意陳述之信用性已
    受確實保障之情況下所為，自得作為證據。本件證人即執行
    本件搜索之員警丙○○、乙○○於本院、另案本院（93年度
    訴字第2105號）及臺灣高等法院高雄分院（94年度上訴字第
    279 號）向法官所為之供述；另案被告鄭鐘祥於另案本院（
    93年度訴字第2105號）及臺灣高等法院高雄分院（94年度上
    訴字第279 號）向法官所為之供述，在渠等任意陳述之信用
    性無疑之情況下，其證述依法自具有證據能力。
二、又按「法院或檢察官得囑託醫院、學校或其他相當之機關、
    團體為鑑定，或審查他人之鑑定，並準用第203 條至第206
    條之1 之規定。」、「鑑定之經過及其結果，應命鑑定人以
    言詞或書面報告。」，亦分別為刑事訴訟法第208 條第1 項
    前段、第206 條第1 項定明定。是經法院囑託相當之機關為
    鑑定後，經鑑定人以書面報告其鑑定之結果者，即屬同法第
    15 9條第1 項所謂之「法律有規定者」，不受該條項規定「
    不得作為證據」之限制。且同法第208 條第1 項前段對於法
    院或檢察官囑託相當之機關為鑑定之情形，僅規定：「準用
    第203 條至第206 條之1 之規定」，至於同法第202 條有關
    「鑑定人應於鑑定前具結」之規定，則不在準用之列。故於
    法院或檢察官囑託相當之機關為鑑定，而該受囑託機關以書
    面報告鑑定結果之情形，既非屬依法應具結者。是同法第15
    8 條之3 有關「證人、鑑定人依法應具結而未具結者，其證
    言或鑑定意見，不得作為證據」之規定，於此時即無適用之
    餘地。而高雄醫學大學附設中和紀念醫院受本院囑託就扣案
    甲基安非他命38包所為之毒品反應鑑定，亦屬本院囑託之機
    關鑑定，故該院93年8 月24日報告編號0000-000號檢驗報告
    1 份（見93年度訴字第2105號卷第50頁），揆諸上開說明，
    即不受刑事訴訟法第158 條之3 及同法第159 條第1 項之限
    制，自亦得作為證據。
三、被告以外之人於審判外之言詞或書面陳述，除法律有規定者
    外，不得作為證據，刑事訴訟法第159 條第1 項固定有明文
    。惟被告以外之人於審判外之陳述，雖不符同法第159 條之
    1 至之4 之規定，而經當事人於審判程序同意作為證據，法
    院審酌該言詞陳述或書面陳述作成時之情況，認為適當者，
    亦得為證據。又當事人、代理人或辯護人於法院調查證據時
    ，知有第159 條第1 項不得為證據之情形，而未於言詞辯論
    終結前聲明異議者，視為有前項之同意，此亦據同法第159
    條之5 規定甚明。本案被告於本院準備程序時已表示對於全
    案卷證之證據能力均無意見，依刑事訴訟法第159 條之5 之
    規定，應視為被告已同意證人張帆（鄭鐘祥之友人）、另案
    被告鄭鐘祥之警、偵訊筆錄、證人即張帆之配偶解明通之警
    詢筆錄、93年度訴字第2105號卷附93年11月25日被告簽名之
    證人結文1 紙、94年度上訴字第279 號卷附94年7 月22日被
    告簽名之證人結文1 紙、本院95年3 月6 日公務電話紀錄內
    容1 紙、查獲照片4 張等證據皆具有證據能力，而可作為證
    據。另本院斟酌該等證據並非非法取得，亦無證明力明顯過
    低之情形，是該等證據，均得採為證據。
貳、實體方面
一、訊據被告丁○○固坦承有於上開另案被告鄭鐘祥所犯違反毒
    品危害防制條例案件於本院及臺灣高等法院高雄分院審理時
    ，供前具結後為上開證言之事實，惟矢口否認有何偽證之犯
    行，辯稱：被查獲的甲基安非他命半公斤，是伊買回來自己
    要施用的不是伊父親鄭鐘祥意圖販賣而持有，伊把上開毒品
    、夾鏈袋放在對角的2 支圓柱腳內，並非4 支圓柱腳內均有
    藏放云云。經查：
(一)扣案之38包甲基安非他命，經送驗結果，確認均為甲基安非
    他命無誤（驗前毛重518.4 公克，驗後毛重518.3 公克），
    有高雄醫學大學附設中和紀念醫院93年8 月24日報告編號00
    00-000號檢驗報告1 份在卷可稽（見93年度訴字第2105號卷
    第50頁）。
(二)被告於93年11月25日另案本院審理時陳稱：伊於93年1 月8
    日買了約500 多公克的安非他命，在車上買的時候，伊看了
    一下大約30、40包左右，買回來後就放在鄭鐘祥家裡，隔天
    1 月9 日就被逮捕送觀察勒戒等語（見93年度訴字第2105號
    卷第145 頁），而被告前於85年間因懲治盜匪條例、肅清煙
    毒條例，經本院以85年訴字第3406號、86年訴字第251 號判
    決分別判處有期徒刑5 年、3 年4 月，定應執行刑8 年2 月
    確定，於86年3 月12日入監執行，於91年5 月7 日因縮短刑
    期假釋出監，復因施用毒品案件，於93年1 月9 日入臺灣高
    雄看守所附設勒戒處所觀察、勒戒，因有繼續施用毒品之傾
    向，經本院以93年度毒聲字第398 號裁定令入戒治處所施以
    強制戒治1 年，嗣強制戒治於93年10月29日因停止處分出所
    ，再經撤銷假釋，續入監執行上開假釋殘刑有期徒刑4 年7
    月11日等情，有臺灣高等法院被告前案紀錄表1 份在卷可憑
    ，再參以被告購買上開500 多公克甲基安非他命之翌日（即
    93年1 月9 日）隨即被逮捕送觀察勒戒，嗣再送監執行上開
    殘刑，距離本案被查獲時（即93年6 月18日），已長達5 個
    月之久，而甲基安非他命價格昂貴，取得不易，又上開遭查
    獲之甲基安非他命數量驗後毛重多達518.3 公克，依目前甲
    基安非他命之游離基為白色或淡黃色之油狀物，具輕微腥味
    、胺臭，而實際上多以鹽酸鹽或硫酸鹽存在，形成白色，微
    帶苦味之結晶性粉末或似冰糖之片狀結晶，該結晶極易溶於
    水或酒精，因其極易受潮之特性，是以保存不易，容易變質
    而無法施用，衡情購毒者均會謹慎妥善保管毒品，豈有任令
    毒品受潮變質卻毫不加以處理而自甘損失之理，益徵被告辯
    稱上開毒品均是其所有云云，顯有悖常情，不足採信。再參
    以證人張帆於警詢時陳稱：伊在鄭鐘祥那邊從事清潔工作，
    鄭鐘祥租屋處只有他1 人居住等語（見警卷第16頁），核與
    鄭鐘祥於警詢、93年6 月19偵訊時均陳稱：約於92年9 月起
    ，每月付18000 元，雇用張帆幫忙打掃等語相符（見警卷第
    4 頁、93年度偵字第12331 號卷第4 頁），復參酌證人丙○○於93年12月23日本院另案審理時證稱：右邊有1 間房間鄭
    鐘祥說是房東用來堆積物品，另外還有1 間就是鄭鐘祥跟1
    個大陸女子住的等語（見93年度訴字第2105號卷第185 頁）
    ，證人乙○○於本院審理時證稱：我們只有看到1 個房間，
    裡面有女性之衣服，那是鄭鐘祥的房間，另外1 間有鎖住，
    鄭鐘祥說是那間是房東在放東西，伊無法判別是否有丁○○
    的東西，不過那個房子只有使用1 個房間等語（見本院卷第
    49 、50 頁），衡情，證人張帆既係負責打掃上開住處，其
    對於該處平常出入及居住之人應知之甚詳，而鄭鐘祥迄至94
    年3 月10日偵訊時始改口陳稱：被搜索的地方是伊與丁○○
    同住等語（見94年度他字第661 號卷第51頁），由上開證人
    歷次供詞觀之，是被告陳稱其與鄭鐘祥同住上租屋處，而將
    供己施用之上開毒品藏放在該住處客廳茶几之圓柱腳等語，
    已堪置疑，又被告前因施用第一級毒品海洛因，經本院裁定
    送觀察勒戒及強制戒治，業據其供承在卷（見95年度訴字第
    217 號卷第56頁），足見被告所述上開第二級毒品甲基安非
    他命係供己施用等情，並非無疑，是被告所辯上情自不得據
    為被告有利之認定。
(三)本件為警查扣之上開毒品約30、40包，驗後毛重518.3 公克
    ，被告雖稱係用220000元所購買，此與一般施用毒品之人通
    常不會1 次花費鉅資，購買大量毒品之情，顯然不同，又第
    二級毒品甲基安非他命係屬量微價昂之物，吸毒者莫不盡量
    減少分裝以免減損毒品數量，被告若僅係供己施用而分裝毒
    品，大可於出門前再次分裝於重複使用之夾鏈袋，亦不會選
    擇以少量多包之方式購買，被告既已有意1 次購足長期施用
    之毒品量，竟選擇購買分裝成30、40包，顯與常情不符，且
    儲存大批毒品又有可能被查獲，被告實不可能不知，是被告
    應不會甘冒前述風險囤積大量毒品僅為自己施用，顯見依本
    件扣案之甲基安非他命數量以觀，上開毒品應非僅供被告自
    己施用，至屬明灼。
(四)另案被告鄭鐘祥就本件扣案甲基安非他命38包等物為何人所
    有一節。於93年6 月19日警詢時先供稱：查扣的甲基安非他
    命、電子磅秤2 臺及空夾鏈袋7 大包等物，都是伊所有等語
    （見警卷第6 頁），經員警質以：「既然你說沒有販賣毒品
    海洛因及安非他命，為何在你租屋處查獲大批毒品海洛因及
    安非他命、電子磅秤？」，後始改稱：海洛因是伊自己吸食
    的，安非他命是伊朋友『阿貴』寄放的；在茶几圓柱內起獲
    毒品安非他命是他寄放的等語（見警卷第8 頁），則此種對
    持有數量頗多之毒品，在遭質疑持有毒品之目的後，始改稱
    為年籍姓名、住址均不詳之某綽號之人所寄放，是否有畏罪
    情虛之情，已屬有疑；且另案被告鄭鐘祥於93年6 月19日本
    院審理聲請羈押審理時，就扣案物品為何人所有時供稱：「
    （指警卷第35、36、37頁之扣押物品目錄表）編號3 、4 、
    5 、6 、10、12、14、16、17、18、20是伊所有，其他不是
    伊的」等語（見本院聲羈卷第6 頁），係供稱電子磅秤2 臺
    （編號12）為其所有，惟其後於93年8 月13日偵訊時供稱：
    「電子秤是『阿貴』帶來的」等語（見93偵12331 號卷第26
    頁），於93年8 月18日另案本院審理時供稱：「93年6 月17
    日晚上10時許，伊在義昌路42號9 樓租屋處當場看到『阿貴
    』從一大包安非他命用磅秤秤，以每10多兩放入夾鏈袋的方
    式，分裝成小包，然後塞入客廳的一個茶几桌腳裡面，電子
    磅秤放在電視櫥那裡，空夾鏈袋也是塞入茶几桌腳裡面」等
    語（見93年度訴字第2105號卷第24頁），已改稱扣案電子磅
    秤為『阿貴』所有，前後供述顯有不符；又另案被告鄭鐘祥
    於93年11月15日本院審理時，另再改稱：「因為伊兒子從屏
    監寫信給伊說要寫自白書，就是500 公克的安非他命，要伊
    不要再擔當這件事情。」、「（法官問：當時你自始就知道
    安非他命是他｛你兒子｝的？）是。」、「（法官問：等於
    你說的『阿貴』是騙人的？）當時伊考慮到伊兒子有假釋的
    事」、「事實上伊是向『阿貴』買毒品，但是扣案的毒品不
    是『阿貴』的」等語（見93年度訴字第2105號卷第100 頁）
    。則另案被告鄭鐘祥於警詢、偵訊及93年11月15日另案本院
    審理時所為扣案甲基安非他命38包、電子磅秤2 臺及空夾鏈
    袋7 大包為「阿貴」所寄放之供述，是否可信，顯有疑問。
(五)被告於93年11月25日另案本院審理時證稱：「被查獲的甲基
    安非他命半公斤，約500 公克，是伊買回來供自己施用，買
    回來後有施用一點點，磅秤是伊向買的人說有一台不準，甲
    基安非他命是伊於93年1 月8 日，藏放於客廳茶几之圓柱腳
    之空心處內，但只放在呈對角的2 個圓柱腳內，電子磅秤、
    夾鏈袋也是，2 臺電子磅秤都是黑色，另外2 個圓柱腳，伊
    之前有看過是空的；伊於93年1 月9 日被逮捕送觀察勒戒，
    後再送屏東監獄執行殘刑時，伊於93年7 、8 月間，姐姐面
    會時，有告訴伊鄭鐘祥出事」等語在卷（見93年度訴字第21
    05號卷第144 、145 、150 、153 頁），並當庭手繪該2 臺
    電子磅秤之形狀（均屬長方形），亦有被告手繪圖1 紙在卷
    可按（見93年度訴字第2105號卷第156 頁），惟隨即於93年
    年12月2 日具狀改稱：「伊錯將大磅秤的形狀，畫成賣方最
    初交付的不準中型磅秤，且伊要連同毒品藏入客廳茶几圓柱
    腳內時，才發現磅秤過大，無法放進去，而隨手把2 台磅秤
    都放置在客廳電視下方木櫃中」等語（見93年度訴字第2105
    號卷第165 、166 頁），並於94年7 月22日臺灣高等法院高
    雄分院審理時，就磅秤之形狀、是否放入茶几圓柱腳內證稱
    ：「伊於地方法院畫四角小臺的，伊忘記那臺不會準，伊拿
    去換，所以伊以為畫的是之前可以放進入那臺小的的形狀，
    伊忘了畫大臺的那臺的形狀所以也不知道畫那臺圓的。伊當
    時畫錯了，因為時間時已經隔了快1 年，伊沒有去記那件事
    情。當初伊還沒有換大臺的那臺時，是小臺的，可以放進去
    ，所以伊才一起放進去。就是那臺小臺的秤不準，小臺的一
    次只能秤2 兩的重量而已，較多兩一點就沒有辦法秤，大約
    100 公克左右就不能跳過去了。後來伊就叫他拿1 臺比較準
    確的，所以伊才會有那臺大臺的，小臺的可以放進去，他拿
    的大臺的放不進去，後來伊才會忘記大臺的事情，以為是小
    台的，伊都是放在裡面」等語（見94年度上訴字第279 號第
    131 頁）。惟：
  (1)被告欲以作證方式自白犯罪、承擔罪責，就事涉扣案物品藏
    放地點之重要事項，豈有不盡力回想，而於首次作證時詳細
    說明之理，竟於其後始具狀改稱證述有誤，則其證言之證明
    力自屬薄弱。
  (2)扣案電子磅秤2 臺，經本院及臺灣高等法院高雄分院勘驗結
    果，均與被告所述有關電子磅秤之形狀、大小之證述不符，
    有本院93年12月23日審判筆錄、臺灣高等法院高雄分院94年
    6 月17日勘驗筆錄可憑（見93年度訴字第2105號卷第187 頁
    、94年度上訴字第279號卷第107頁）
  (3)經本院勘驗93年6 月18日搜索上開義昌路42號9 樓之現場錄
    影帶結果為：「標示 (1)之光碟片：於1 分37秒出現被告畫
    面；1 分52秒出現用塑膠袋包裝之攪拌器，旁邊另有磅秤，
    後面的盒子是封口機，攪拌器、磅秤、封口機、手機均已經
    放置在2 張椅子上；1 分56秒出現地板上有1 個塑膠垃圾袋
    ，據被告稱塑膠袋裡面放置何物品看不出來，可能是已經搜
    索出來之安非他命；2 分22秒出現茶几圓柱腳架，其中2 個
    腳架尖狀覆蓋物已被拿起；11分14秒有員警將茶几之圓柱腳
    架之另外2 個腳架尖狀覆蓋物拿起，惟未見員警自該腳架內
    取出贓證物」，有勘驗筆錄在卷可按（見95年度訴字第217
    號卷第34至36頁），雖無法明確看出扣案甲基安非他命38包
    、電子磅秤2 臺及空夾鏈袋7 大包係自何處查獲；惟依證人
    丙○○於95年5 月11日本院審理時證稱：毒品都放在4 個桌
    腳，桌腳裡沒有其他東西，現場照片是在還沒有把毒品拿出
    來時當場拍攝的，印象中鄭鐘祥供出有1 位朋友把東西寄放
    在他那裡，伊不清楚是不是『阿貴』，已經忘記等語（見95
    年度訴字第217 號卷第47、48頁），證人乙○○於同日本院
    審理時證稱：是在4 個桌腳裡查獲毒品，其他如同丙○○所
    述等語（見95年度訴字第217 號卷第49頁），參諸證人乙○○、丙○○均係依法執行公務，與被告並不相識，素無怨隙
    ，苟非實情，自無須恣意誣攀之理。且證人乙○○、丙○○
    執行公務本身受行政懲處責任之監督，到庭具結作證更以刑
    罰擔保其真實性，證人乙○○、丙○○應無甘冒行政懲處及
    刑法偽證罪責任而刻意誣陷之必要，再者，查獲現場相片1
    張（見警卷第34頁第1 張相片），明顯可見茶几4 個圓柱腳
    空心處均藏放有以夾鏈袋包裝之物品，足認證人乙○○、丙○○上開證述可信。顯見被告供述有關茶几圓柱腳之對角處
    藏放毒品之證述與事實不符。至被告以搜索光碟片僅顯現茶
    几2 個圓柱腳尖狀覆蓋物被拿起，質疑上開現場相片係搜索
    後才將毒品擺入4 個圓柱腳拍攝而得；惟搜索光碟片並未就
    每一搜索細節為拍攝，此由上開搜索光碟片勘驗筆錄內容，
    於相關扣案物品出現在畫面時，均已是搜索後之結果可知，
    且證人乙○○、丙○○搜索當時自不可能預估日後被告將出
    面承認犯罪，並將證稱僅在茶几4 個圓柱腳中對角線之2 個
    圓柱腳藏放有本件扣案毒品，而事先預為拍攝存證，則被告
    上開辯解，尚屬無據。且被告亦不爭執上開查獲毒品之數量
    ，若被告所辯係將上開毒品、夾鏈袋放在茶几對角之2 支圓
    柱腳內等情屬實，仍無解於被告本件偽證犯行之認定。
(六)綜上所述，本案事證明確，被告所辯不足採信，被告上開偽
    證犯行，堪以認定，應予依法論科。
二、按刑法上之偽證罪為侵害國家法益之犯罪，其罪數應以訴訟
    之件數為準，縱於同一訴訟事件數度偽證，仍只成立接續犯
    ，而非連續犯。是核被告於另案被告鄭鐘祥於本院及臺灣高
    等法院高雄分院審判程序中，就鄭鐘祥是否意圖販賣而持有
    第二級毒品甲基安非他命之案情有重要關係事項，供前具結
    後而分別為虛偽陳述之行為，係犯刑法第168 條之偽證罪。
    爰審酌被告偽證之行為足以影響承審法官對事實認定之正確
    性，足使採證錯誤，判斷失平，並令事實不明，增加訴訟資
    源之浪費，更易放縱罪犯，使犯罪者逍遙法外，而使國民因
    此對司法之公信力喪失信心，妨害國家司法之公正性，惡性
    非輕，且另案既經三審定讞，被告猶一再否認犯行，態度不
    佳，不知悔悟，惟念及另案被告鄭鐘祥與被告係父子關係，
    顯係基於人性親情，欲替其父親脫免於罪，及其犯罪之手段
    、目的、所生危害等一切情狀，量處如主文所示之刑，以資
    懲儆。
據上論斷，依刑事訴訟法第299 條第1 項，刑法第168 條，判決
如主文。
本案經檢察官甲○○到庭執行職務。
中    華    民    國    95    年    5     月    25    日
                  刑事第三庭  審判長法  官  張意聰
                                    法  官  郭瓊徽
                                    法  官  錢衍蓁
以上正本證明與原本無異。
如不服本判決，應於收受送達後10日內向本院提出上訴書狀。
中    華    民    國    95    年    5     月    25    日
                                    書記官  周美
刑法第168條
於執行審判職務之公署審判時或於檢察官偵查時，證人、鑑定人
、通譯於案情有重要關係之事項，供前或供後具結，而為虛偽陳
述者，處七年以下有期徒刑。


司法院資訊處製作；財團法人民間司法改革基金會備份。
